【裁判字號】    99,上易,100
【裁判日期】    990526
【裁判案由】    債務人異議之訴
【裁判全文】
臺灣高等法院高雄分院民事判決         99年度上易字第100號
上  訴  人  甲○○
訴訟代理人  許泓琮律師
被上訴人    華南商業銀行股份有限公司
法定代理人  乙○○
訴訟代理人  丙○○
上列當事人間債務人異議之訴事件，上訴人對於民國99年2 月12
日臺灣高雄地方法院98年度訴字第2109號第一審判決提起上訴，
本院於99年5 月12日言詞辯論終結，判決如下：
    主  文
上訴駁回。
第二審訴訟費用由上訴人負擔。
    事 實 及 理 由
一、上訴人起訴主張：訴外人蘇文男於民國93年6 月11日向伊借
    款新臺幣（下同）275 萬元（下稱第1 筆借款），並提供其
    所有之不動產設定新臺幣（下同）330 萬元之最高限額抵押
    權予伊，及邀上訴人為連帶保證人，嗣於95年6 月5 日增貸
    155 萬元（下稱第2 筆借款），追加最高限額抵押權擔保金
    額為492 萬元。被上訴人於蘇文男第1 筆借款未按期清償時
    ，起訴請求蘇文男清償借款及請求伊履行保證責任，並對伊
    之財產聲請假扣押，經原法院以96年度執全字第5864號假扣
    押強制執行程序（下稱系爭假扣押執行程序），對伊所有坐
    落高雄縣岡山鎮○○段1855地號土地及其上1554建號即門牌
    號碼高雄縣岡山鎮○○街47號6 樓建物、高雄縣湖內鄉○○
    段46-23 地號土地及其上139 建號即門牌號碼高雄縣湖內鄉
    ○○○ 街59巷5 號建物（下稱系爭不動產）施以假扣押。被
    上訴人對伊及蘇文男提起之清償借款訴訟，於原法院以96年
    度審訴字第1493號事件達成和解，由蘇文男給付被上訴人24
    3 萬9826元及利息、違約金，於對蘇文男之財產強制執行無
    效果後，由伊就餘額付清償責任。嗣蘇文男未依和解筆錄履
    行，被上訴人聲請原法院以97年度司執字第10673 號強制執
    行事件拍賣蘇文男之不動產，經拍定受分配358 萬6446元。
    蘇文男對被上訴人負有數筆債務，依借款契約第10條之約定
    ，應以拍賣所得之全部價金抵充伊所擔保之第1 筆借款債務
    ，餘額再抵充第2 筆借款債務，則第1 筆借款債務可全額受
    償，伊之保證責任隨之消滅，惟被上訴人仍假扣押系爭不動
    產，伊自得依強制執行法第14條第1 項規定提起債務人異議
    之訴，請求撤銷假扣押程序。爰求為：台灣高雄雄方法院96
    年度執全字第5864號假扣押強制執行程序，應予撤銷。
二、被上訴人則以：被上訴人於97年度司執字第10673 號執行程
    序雖受分配358 萬6446元，惟蘇文男共積欠伊4 筆借款計11
    78萬2312元，其中第1 筆及第2 筆借款均係以蘇文男所有坐
    落高雄縣湖內鄉○○段1015地號土地及其上203 建號建物為
    擔保，2 筆借款條件相同，依伊與蘇文男2 筆借款契約第10
    條之約定及民法第322 、323 條規定，伊受分配之金額自應
    依該2 筆借款比例扺充，非抵充上訴人擔任保證人之第1 筆
    借款，始有利於蘇文男。依2 筆借款之比例扺充後，伊就第
    1 筆借款未受完全清償，上訴人就第1 筆借款之餘額應負保
    證責任等語，資為抗辯。
三、原法院判決駁回上訴人之訴，上訴人提起上訴，求為：(一)原
    判決廢棄。(二)台灣高雄地方法院96年度執全字第5864號假扣
    押強制執行程序，應予撤銷。(三)願供擔保請准宣告假執行。
    被上訴人則求為駁回上訴。
四、按強制執行法第十四條規定，債務人異議之訴須主張執行名
    義成立後，有消滅或妨礙債權人請求之事由發生，始得為之
    。所謂有消滅債權人請求之事由，係指足以使執行名義之請
    求權及執行力消滅之原因事實而言。亦即債務人異議之訴，
    係債務人主張執行名義成立後，有消滅或妨礙債權人請求之
    事由發生，而在強制執行程序終結前請求法院判決不許強制
    執行，以排除執行力之訴訟。而假扣押裁定之執行名義，性
    質上僅係保全執行，並不生確定請求權存否之效力，債務人
    對其請求之存否如有爭執，得聲請法院命債權人於一定期間
    內起訴，以謀解決，故執行名義為假扣押之裁判者，債務人
    不得提起債務人異議之訴。上訴人起訴主張其係假扣押強制
    執行之債務人，被上訴人抵充主債務人蘇文男債務之方法，
    於法不合，故其對蘇文男之保証債務已因抵充而消滅，依上
    開說明，不得對該假扣押所為程序以債權已消滅為由，提起
    債務人異議之訴，請求撤銷假扣押強制執行程序。
五、綜上所述，上訴人主張依強制執行法第14條第1 項規定，請
    求撤銷台灣高雄地方法院96年度執全字第5864號假扣押強制
    執行程序，不應准許。原審予以審究債權消滅與否實體內容
    後，為上訴人敗訴之判決，理由容有未洽，但結論相同，應
    予維持。上訴意旨指摘原判決不當，求予廢棄改判，為無理
    由，應予駁回。
六、據上論結，本件上訴為無理由，依民事訴訟法第449 條第2
    項、第78條，判決如主文。
中    華    民    國    99    年    5     月    26    日
                            民事第六庭
                                審判長法官  許明進
                                法      官  徐文祥
                                法      官  李炫德
以上正本證明與原本無異。
本件不得上訴。
中    華    民    國    99    年    5     月    27    日
                                書  記  官  盧雅婷

司法院資訊處製作；財團法人民間司法改革基金會備份。
